臺灣新竹地方法院民事裁定　　　　　　　93年度小上字第20號
上　訴　人　甲○○
被上訴人　　乙○○
右當事人間損害賠償事件，上訴人對於民國93年7月27日本院簡
易庭93年度竹小字第238號判決不服提起上訴，本院裁定如左：
    主    　文
上訴駁回。
第二審訴訟費用新台幣壹仟伍佰元由上訴人負擔。
    理      由
一按對於小額程序第一審裁判之上訴或抗告，非以其違背法令為
  理由，不得為之，民事訴訟法第四百三十六條之二十四第二項
  定有明文。復按上訴不合程式者，第二審法院應以裁定駁回之
  ，民事訴訟法第四百四十四條第一項亦有明定，此項規定依同
  法第四百三十六條之三十二第二項之規定，於小額事件之上訴
  程序準用之。又所謂「判決違背法令」，依同法第四百三十六
  條之三十二第二項準用同法第四百六十八條、第四百六十九條
  第一款至第五款之規定，乃指「判決不適用法規或適用不當」
  或「判決有同法第四百六十九條第一款至第五款情形之一」者
  而言，並不包括同法第四百六十九條第六款「判決不備理由或
  理由矛盾」之情形在內（此觀民事訴訟法第四百三十六條之三
  十二第二項僅有準用同法第四百六十八條、第四百六十九條第
  一款至第五款之規定，並無準用同法第四百六十九條第六款之
  規定即明）。再依同法第436條之25之規定，上訴狀內應記載
  上訴理由，表明下列各款事項：原判決所違背之法令及其具
  體內容；依訴訟資料可認為原判決有違法令之具體事實。故
  提起小額程序第二審上訴，倘以原判決有不適用法規或適用法
  規不當為其上訴理由，其上訴狀或理由書應有具體之指摘，並
  揭示該法規之條項或其內容，若係成文法以外之法則，應揭示
  該法則之旨趣，倘為司法院解釋或本院之判例，則應揭示該判
  解之字號或其內容；倘以原判決有同法第四百六十九條所列第
  一款至第五款情形之一（亦即：判決法院之組織不合法、依法
  律或裁判應迴避之推事參與裁判、法院於權限之有無辨別不當
  或違背專屬管轄之規定、當事人於訴訟未經合法代理、違背言
  詞辯論公開之規定）者，為其上訴理由，則其上訴狀或理由書
  ，應揭示合於該款之事實；上訴狀或理由書如未依此項方法表
  明，即難認為已對第一審判決之違背法令有具體指摘，其上訴
  自難認為合法（最高法院七十一年台上字第三一四號判例參照
  ）。
二本件之上訴意旨略以：
  (一)法院為判決時，應斟酌全辯論意旨及調查證據之結果，依自
    由心證判斷事實之真偽。但別有規定者，不在此限；法院依
    自由心證判斷事實之真偽，不得違背論理及經驗法則。得心
    證之理由，應記明於判決，民事訴訟法第222條第1項前段、
    第3項、第4項定有明文。 又法院為判決時，應斟酌全辯論
    意旨及調查證據之結果，以判斷事實之真偽，不得摭拾筆錄
    中前後不符之片段記載，為認定事實之依據；法院依調查證
    據之結果，雖得依自由心證，判斷事實之真偽，但其所為之
    判斷如與經驗法則不符時，即屬於法有違，最高法院51年台
    上字第101號、69年台上字第771號判例可資參照。
  (二)本件事故之肇事路段為新竹市○○路，寬約二十八米，路
     中央設有安全島種植高大之樹木成排，原審於判決理由中
     竟記載「‧‧‧路口十分寬廣，又無路樹遮蔽視線‧‧‧
     」，作為其判決事實及理由之立論基礎，實屬違背事實。
  (三)原審採認之台灣省車輛行車事故覆議鑑定委員會意見書之意
    見，而該意見書記載：「郭君駕車經肇事地號誌交叉路口，
    尚未進入路口時未讓已先達中心處開始轉彎之吳車先行，致
    撞擊吳車，車尾右側橫桿肇事。」、「柒、覆議意見：一、
    乙○○駕駛自小客車，行經號誌交叉路口，未讓已先達路口
    中心處左轉之車輛先行，為肇事主因。」，依此可知被上訴
    人未讓已先到達路口中心處開始左轉之上訴人為肇事主因，
    在此上訴人為肇事次因之情形下，原審竟命上訴人應負擔全
    部之肇事責任，而被上訴人毋庸負責，實不合理。
  (四)原審判決顯有事實認定錯誤及不適用法規與適用不當及違背
    論理及經驗法則及判決不備理由等諸多違背法令之情形，均
    屬合法上訴之理由，請求撤銷原判決，
三上訴人雖臚列出民事訴訟法第222條及最高法院51年台上字第
  101號、69年台上字第771號判例。但上訴意旨所載之內容仍在
  爭執原審之事實與責任認定方面，並未說明，原審判決如何違
  反上開規定及判例，其僅泛稱原審判決顯有不適用法規與適用
  不當及違背論理及經驗法則等諸多違背法令之情形（認定事實
  錯誤及判決不備理由並非小額訴訟程序准許上訴之違背法令事
  由），不能認為上訴人已具體指摘原審違背法令之情形。上訴
  人之上訴與民事訴訟法第436條之25之規定不符，上訴不合法
  ，應予裁定駁回。
四本件上訴人支出之第二審訴訟費用，應由上訴人負擔，附此敘
  明。
五結論：本件上訴為不合法，依民事訴訟法第436條之32第1項、
  第2項、第444第1項、第436條之19第1項、第95條、第78條，
  裁定如主文。
中　　華　　民　　國　　94　　年　　2 　　月　　21　　日
                  民事第一庭    審判長法　官  彭洪英
                  　                  法  官  王鳳儀
                                      法  官  黃珮禎
上為正本係照原本作成。
本裁定不得抗告。
                                      書記官  黎秀娟
中　　華　　民　　國　　94　　年　　2 　　月　　22　　日
